【裁判字號】    99,自緝,212
【裁判日期】    990623
【裁判案由】    詐欺
【裁判全文】
臺灣臺中地方法院刑事判決             99年度自緝字第212號
自 訴 人   丁○○
           (更名蔡秉諭)
           乙○○
           甲○○
共      同
自訴代理人 秦鴻宣律師
被    告   丙○○
上列被告因偽造文書案件，經自訴人提起自訴，本院判決如下：
    主    文
本件丙○○免訴。
    理    由
一、本件自訴意旨，詳如附件之刑事自訴狀所載。
二、按時效已完成者，應諭知免訴之判決，並得不經言詞辯為之
    ，刑事訴訟法第三百零二條第二款、第三百零七條，分別定
    有明文。
三、新舊法比較之說明：
（一）查被告丙○○行為後，刑法第二條第一項業於民國九十四
      年二月二日修正公布，並自九十五年七月一日起施行。修
      正後刑法第二條第一項規定，已將新舊法律適用之「從新
      從輕」原則，改採「從舊從輕」原則，而此規定僅係規範
      行為後法律變更所生新舊法律比較適用之準據法，並非實
      體刑罰法律，自不生行為後法律變更之比較適用之問題，
      應逕行適用新法第二條第一項之規定，為「從舊從輕」之
      比較。
（二）按追訴時效期間之長、短，關係是否行為人受到刑事追訴
      或處罰，而追訴權時效完成者，應依刑事訴訟法第三百零
      二條第二款規定諭知免訴，而免訴判決為實體判決，因此
      關於追訴時效期間之修正，應屬實體刑罰法律變更，而有
      第二條第一項之適用（參照最高法院二十四年七月民刑庭
      總會決議〈二〉）。依此，本件被告丙○○行為時刑法第
      八十條追訴權之時效期間規定為：「追訴權，因左列期間
      內不行使而消滅：一、死刑、無期徒刑或十年以上有期徒
      刑者，二十年。二、三年以上十年未滿有期徒刑者，十年
      。三、一年以上三年未滿有期徒刑者，五年。四、一年未
      滿有期徒刑者，三年。五、拘役或罰金者，一年。前項期
      間自犯罪成立之日起算。但犯罪行為有連續或繼續之狀態
      者，自行為終了之日起算。」。修正後之刑法第八十條則
      規定為：「追訴權，因下列期間內未起訴而消滅：一、犯
      最重本刑為死刑、無期徒刑或十年以上有期徒刑之罪者，
      三十年。二、犯最重本刑為三年以上十年未滿有期徒刑之
      罪者，二十年。三、犯最重本刑為一年以上三年未滿有期
      徒刑之罪者，十年。四、犯最重本刑為一年未滿有期徒刑
      、拘役或罰金之罪者，五年。前項期間自犯罪成立之日起
      算。但犯罪行為有繼續之狀態者，自行為終了之日起算。
      」。本件被告丙○○所涉犯之刑法第二百十條偽造文書罪
      之法定刑為「五年以下有期徒刑」，是依被告丙○○行為
      時之舊法，追訴時效期間為十年，新法之追訴時效期間則
      為二十年。比較新、舊法結果，被告丙○○行為時之舊法
      對其較為有利，揆諸前開修正後之刑法第二條第一項前段
      之規定，本件應適用被告丙○○行為時之舊法。則關於追
      訴權時效之停止進行，及其期間、計算，並一體適用修正
      前刑法第八十三條之規定，合先敘明。
四、經查：本件被告丙○○被訴於八十六年七月二十四日涉犯刑
    法第二百十條之偽造文書罪嫌(八十七年度自字第九九四號
    卷八十七年十一月十八日筆錄參照)，案經自訴人於八十七
    年十月二十七日提起自訴並繫屬本院，有卷附自訴狀及本院
    收件戳印一枚可稽。嗣被告於本院審理期間逃匿，經本院於
    八十八年二月五日發布通緝，此有本院刑事卷宗及通緝書存
    卷足憑。是被告逃匿致審判之程序不能繼續而停止。是本件
    被告丙○○所犯偽造文書罪，依修正前刑法第八十條第一項
    第二款、第八十三條之規定，其追訴權時效期間加計其停止
    期間共為十二年六月。另自八十七年十月二十七日自訴人提
    起自訴繫屬於本院日起，迄本院八十八年二月五日發布通緝
    之三月又十一日，此段期間本院乃依法行使追訴及審判之程
    序，依司法院大法官會議釋字第一三八號解釋，此時追訴權
    既無不行使之情形，自不生時效進行之問題。是被告丙○○
    所涉犯偽造文書罪嫌之追訴權時效自八十五年七月二十四日
    犯罪成立日起算，加上前揭十二年六月追訴權時效期間，再
    加上自訴繫屬日及本院行使追訴權之期間計三月又十一日，
    計算之結果，本件被告丙○○所犯前揭偽造文書罪之追訴權
    時效至遲應於九十九年五月五日，即告完成。是本件被告丙
    ○○所涉犯偽造文書之犯罪事實，追訴權之時效已完成，揆
    諸前開說明，爰不經言詞辯論，逕為免訴判決之諭知。
五、本件既為免訴判決，則臺灣臺中地方法院檢察署函移併辦之
    八十七年度偵字第九二五八號就被告丙○○犯罪事實部分因
    與上開自訴意旨非同一事實，即與前揭部分不發生所謂犯罪
    事實一部與全部之關係，且亦無當時生效施行之於八十九年
    二月九日修正前（即五十六年一月二十八日修正公布）之刑
    事訴訟法第三百二十三條第二項前段「在偵查終結前檢察官
    知有自訴者，應即停止偵查，將案件移送法院」規定之適用
    ，是本院無從就被告丙○○部分併予審理，自應將該併辦部
    分退還，併此敘明。
據上論斷，應依刑事訴訟法第三百四十三條、第三百零二條第二
款、第三百零七條，判決如主文。
中    華    民    國    99    年    6     月    23    日
                刑事第十五庭  審判長法  官  江奇峰
                                    法  官  林學晴
                                    法  官  郭書豪
上正本證明與原本無異。
如不服本判決，應於收送達後10日內向本院提出上訴書狀（應敘
述具體理由並附繕本）。上訴書狀如未敘述理由，應於上訴期間
屆滿後20日內補提理由書於本院。
                                    書記官  陳美虹
中    華    民    國    99    年    6     月    23    日

司法院資訊處製作；財團法人民間司法改革基金會備份。
